【裁判字號】    90,易,3406
【裁判日期】    901116
【裁判案由】    偽造貨幣
【裁判全文】
臺灣板橋地方法院刑事判決                         九十年度易字第三四○六號
    公  訴  人  臺灣板橋地方法院檢察署檢察官
    被      告  乙○○
右列被告因偽造貨幣案件，經檢察官提起公訴（九十年度偵字第一五○三七號），本
院判決如左：
    主      文
乙○○無罪。
    理      由
一、公訴意旨略以：被告乙○○於不詳時間，收入一張新臺幣（下同）千元券（編號
    ＥＭ五七五六五五ＬＸ）偽鈔。詎被告乙○○明知前開千元券係偽造者，仍於民
    國（下同）九十年四月二十八日上午十時二十分許，駕駛車牌號碼ＢＵ─六六六
    七號自用小客車行經中山高速公路泰山收費站南向時，持前開偽鈔向收費員購買
    高速公路回數票券，嗣經收費員查覺有異，攔下被告乙○○並向警方報案，因認
    被告乙○○涉犯刑法第一百九十六條第二項之行使偽造貨幣罪嫌。
二、按犯罪事實應依證據認定之，無證據不得推定其犯罪事實；又不能證明被告犯罪
    者，應諭知無罪之判決；刑事訴訟法第一百五十四條、第三百零一條第一項分別
    定有明文。又犯罪事實之認定，應憑真實之證據，倘證據是否真實尚欠明確，自
    難以擬制推測之方法，為其判斷之基礎；而認定犯罪事實之證據係指足以認定被
    告確有犯罪行為之積極證據而言，該項證據自須適合於被告犯罪事實之認定，始
    得採為斷罪資料（參照最高法院五十三年臺上字第六五六號、二十九年上字第三
    一○五號判例）。且刑事訴訟上證明之資料，無論其為直接或間接證據，均須達
    於通常一般之人均不致有所懷疑，而得確信其為真實之程度，始得據為有罪之認
    定，若其關於被告是否犯罪之證明未能達此程度，而有合理懷疑之存在，致使無
    從形成有罪之確信，根據「罪證有疑，利於被告」之證據法則，即不得遽為不利
    被告之認定（參照最高法院七十六年臺上字第四九八六號判例）。其以情況證據
    （即間接證據）斷罪時，尤須基於該證據在直接關係上所可證明之他項情況事實
    ，本乎推理作用足以確證被告有罪，方為合法，不得徒憑主觀上之推想，將一般
    經驗上有利被告之其他合理情況逕予排除（參照最高法院三十二年上字第六十七
    號判例）。
三、公訴人認被告乙○○涉犯前揭罪嫌，無非係以證人甲○○證述甚詳，並有扣案偽
    鈔附卷可稽，而前開偽鈔係以彩色噴墨印表機印製，偽造方法粗劣，肉眼即可辨
    識，被告經營照相館，顯明知前開偽鈔係偽造云云為其論斷依據。訊據被告乙○
    ○固坦承於前揭時地持扣案之千元紙鈔一紙購買「高速公路回數票」一事，惟堅
    決否認有被訴之上開犯行，辯稱：伊於事前並不知道所持用之該紙鈔係偽造者等
    語。
四、經查：
（一）證人甲○○（國道一號高速公路泰山收費站之收費員）於警訊中固證稱於前揭
      時地自被告收取扣案偽鈔一事，惟其亦陳稱：「（該ＢＵ－六六六七號自用小
      客車駕駛人於停車後之反應態度如何？）等警方處理。」、「你們收費站有沒
      有教你們收費員如何辨認偽鈔？）有。」（見偵卷第一頁背面、第二頁正面）
      ，嗣於本院審理中亦到庭結證稱：「（收到本案偽鈔的情形如何？）我在泰山
      收費站任職，本件偽鈔是我發現的，被告是過南下十八車道，他拿這張偽鈔買
      一本回數票，我收到錢之後發現錢怪怪的，就先喊住他，他問我怎麼回事，我
      跟他說這張是偽鈔，他愣住嚇了一大跳，反問我說『這張是偽鈔？』。我跟他
      說這張鈔票沒有防偽線，也沒有浮水印，他就問我該怎麼處理，我就請警察來
      處理。」、「（是否在執勤前有受到辨別偽鈔的訓練？）有。」（見本院九十
      年十一月二日審判筆錄）。而查知是否於交付前即知悉所持以行使之紙鈔是否
      屬偽造者，除非經被告自白，否則僅能自交付之張數、偽鈔與真鈔之相似程度
      、行使偽鈔者被查獲時之反應等情況來加以判斷；而本案經查獲之偽造千元紙
      鈔僅有一張，另該紙鈔經內政部警政署國道公路警察局第一警察隊送交中央銀
      行發行局為鑑定，其結果係：以彩色噴墨方式仿印，紙質與真鈔不同鈔券
      四角「壹仟」「１０００」面額數字及人像衣領部分以壓凸方式仿凹版油墨突
      起效果安全線及水印以灰色墨在紙張背面仿製。（見中央銀行發行局九十年
      五月三十一日（九○）台央發字第○三○○二九六八六函－偵卷第十頁），是
      其為偽造之紙鈔固堪認定，惟亦見其偽造技術、方法「已非粗糙」，則自一般
      人之辨別力觀之，尚非一眼即可分辨，此與受過辨別訓練且已成業務上習慣之
      收費員自非可相提並論；縱然被告自承伊係經營照相館，但衡之本案偽鈔之偽
      造情形，則是否得執之即推論被告辨識偽鈔之能力高於一般人，且於使用前即
      已辨識屬偽鈔無誤，尚非無疑？再者，被告經發覺所持有使用者係偽造之紙鈔
      時，觀乎甲○○前開證述，被告係「愣住嚇了一大跳」，並反問證人甲○○：
      「這張是偽鈔？」，且靜候警方前往處理，其反應亦非有特異之處。
（二）綜上所述，被告所辯尚非無可採信。
五、從而，公訴人認被告涉犯刑法第一百九十六條第二項之罪嫌，所憑之事證尚未達
    於一般人均可信其為真實之程度，即有合理性之懷疑存在；此外本院復查無其他
    積極證據足認被告確有公訴人所指之犯行，揆諸前開說明，既不能證明被告犯罪
    ，自應為被告無罪之諭知。
據上論斷，應依刑事訴訟法第三百零一條第一項前段，判決如主文。
本案經檢察官陳銘祥到庭執行職務
中      華      民      國       九十       年    十一    月    十六    日
                                      臺灣板橋地方法院刑事第五庭
                                          法  官  陳  鴻  清
右正本證明與原本無異。
如不服本判決應於送達後十日內向本院提出上訴狀。
                                          書記官  林  蔚  然
中      華      民      國       九十       年    十一    月   二十一   日


司法院資訊處製作；財團法人民間司法改革基金會備份。
